臺灣臺中地方法院民事判決　94年度訴字第2097號
原　　　告　合作金庫銀行股份有限公司
法定代理人　戊○○
訴訟代理人　丁○○
　　　　　　丙○○
被　　　告　明冠宏國際興業有限公司
法定代理人　乙○○
被　　　告　甲○○
　　　　　　　　　　　　樓之4.
上列當事人間請求返還借款事件，本院於民國94年12月28日言詞
辯論終結，判決如下：
    主      文
被告應連帶給付原告新台幣參佰萬元、美金壹拾肆萬玖仟玖佰陸
拾壹元，及其中（一）新台幣參佰萬元自民國九十二年九月三十
日起，其中（二）美金參萬柒仟壹佰陸拾參元自民國九十二年五
月九日起，其中（三）美金肆萬伍仟肆佰陸拾點捌元自民國九十
二年五月二十二日起，其中（四）美金參萬壹仟伍佰玖拾貳點肆
元自民國九十二年六月九日起，其中（五）美金參萬伍仟柒佰肆
拾肆點捌元自民國九十二年七月十一日起，均至清償日止，其中
（一）按年息百分之六．三計算，其中（二）（三）（四）（五
）均按年息百分之五．三計算之利息，並其中（一）自民國九十
二年十月三十一日起至民國九十三年四月三十日止，其中（二）
（三）（四）（五）均自民國九十二年十月七日起至九十三年四
月六日止，各按上開利率百分之十；及其中（一）自民國九十三
年五月一日，其中（二）（三）（四）（五）均自民國九十三年
四月七日起，均至清償日止，各按上開利率百分之二十計算之違
約金。
訴訟費用由被告連帶負擔。
    事實及理由
一、被告2 人經合法通知，均無正當理由，未於言詞辯論期日到
    場，核無民事訴訟法第386 條各款所列情形，爰依原告之聲
    請，由其一造辯論而為判決。
二、本件原告起訴主張，被告明冠宏國際興業有限公司（下稱明
    冠宏公司）於民國（下同）92年4月30 日邀同訴外人張松光
    為連帶保證人（註：新台幣（下同）100 萬元及額度美金15
    萬元內，美金借款部分之保證期間自92年5月6日至93年4月8
    日止）（於進口遠期信用狀借款契約、連帶保證書、切結書
    之連帶保人欄下簽名，及授信約定書第10條第1 款），分別
    向原告借款100 萬元及於上開美金擔保借款期限內，陸
    續借款（即如主文所示4次）美金149,961元，約定筆借款
    之利率，按原告銀行基本放款利率（機動調整）加碼3.375%
    計算（合計借款時為6.45%）（本票內約款第1條），美金
    借款部分之利率按年息5.3%計算（固定利率）（借據內約款
    第2 條），借款期限部分自92年4月30日起至93年4月30日
    止，部分自各自借款之日起為150日之融資日數。上開2筆
    （即台幣及美金）借款，均以每個月為1 期，按月繳納利息
    ，屆期一次償還本金。並均約定逾期償付本息或利息時，除
    按約定利率支付遲延利息外，並按借款餘額，自應償付之日
    起，逾期六個月以內按放款利率一成，逾期六個月以上者，
    就超過部分按放款利率二成計算加付違約金（本票內約款第
    2條、借款內約款第3條、進口遠期信用狀借款契約第3 條）
    ，屆期後亦同。詎明被告冠宏公司就上開台幣借款部分自
    92年9月30 日起即未依約繳納利息；就上開美金借款部分
    自第一筆於92年5月9日之借款（註：即押匯日）（即上開主
    文所示（二）部分）於92年10月6日（即150日之融資日數）
    ，期滿未依約償還，則其餘另3 筆美金借款（即上開主文所
    示（三）（四）（五）筆之借款，押匯日分別為92年5 月22
    日、92年6月9日、92年7月11 日）即視為到期（到期時間如
    第1筆，即均視為92年10月6日到期）。計被告明冠宏公司尚
    欠本金部分100萬元，部分美金(1)37,163元。(2)45,460.
    8元。(3)31,592.4元。(4)35,744.8元。合計149,961美元，及
    其利息（台幣部分之借款遲延時之利率為6.3%）與違約金，
    屢經催討，均置之不理。嗣訴外人張松光已於93年2月26 日
    死亡，前順位繼承人（訴外人張松光之子女，即張永達、張
    永彬、張永鴻3人（台灣高雄地方法院93年度繼字第34756號
    函），之母張林運娣（台灣高雄地方法院93年度繼字第3475
    7 號函））、同順位繼承人（訴外人張松光之兄弟姊妹，即
    紅珠、張松山、張松雄．張松旺4 人（台灣高雄地方法院93
    年度繼字第34757號函））（註：民法第1138 條參照）均已
    拋棄繼承，自應由其弟即被告甲○○繼承，爰依消費借貸、
    連帶保證及繼承之法律關係。求為判決聲明：如主文第1 項
    所示。
三、原告主張之右揭事實，已據其提出本票影本1 紙、進口遠期
    信用狀借款契約影本1紙、借據影本1紙、進口單據到達處理
    記錄單影本4紙、連帶保證書影本1紙、切結書影本1 紙、授
    信約定書影本2紙、戶籍謄本1紙、繼承系統表2 紙、台灣高
    雄地方法院函影本2紙、本院94年度聲字第945號民事裁定影
    本1份、公司登記事項卡（含董事股東名冊）1份、原告銀行
    放款帳務資料查詢單2 紙為證，其中本票、進口遠期信用狀
    借款契約、借據、連帶保證書、授信約定書及進口單據到達
    處理記錄單部分核與原本相符，自堪可信為真實。被告2 人
    未於言詞辯論期日到場，亦未提出書狀作何聲明或陳述，本
    院依調查證據之結果，堪認原告上開之主張為真實。
四、按保證債務之所謂連帶，係指保證人與主債務人負同一債務
　　，對於債權人各負全部給付之責任者而言，此就民法第 272
　  條第1 項規定連帶債務之文義參照觀之甚明。故連帶保證與
    普通保證不同，縱使無民法第746 條所揭之情形，亦不得主
    張同法第745條關於檢索抗辯之權利（最高法院45 年台上字
    第1426號判例要旨參照）。本件訴外人張松光雖未與原告約
    定其放棄保證人先訴抗辯權之權利。然參諸，其係於進口遠
    期信用狀借款契約、連帶保證書、切結書之「連帶保證人」
    欄下簽名。是依上揭判例意旨所示，其自應與被告明冠宏公
    司（即主債務人）負連帶之責任甚明。又訴外人張松光已於
    93年2月26 日死亡，前順位及同順位之其他繼承人亦已拋棄
    繼承，而由被告甲○○繼承訴外人張松光之一此權利、義務
    ，已如前述。是依民法第1147條、第1148條、第1176條規定
    ，被告甲○○自應繼承訴外人張松光上開債務連帶保證人之
    責任。次按，稱消費借貸者，謂當事人一方移轉金錢或其他
    代替物之所有權於他方，而約定他方以種類、品質、數量相
    同之物返還之契約。又借用人應於約定期限內，返還與借用
    物種類、品質、數量相同之物。民法第474 條第1項、第478
    條前段，分別定有明文。本件被告明冠宏公司既向原告借貸
    上開金額，而尚有如主文第1 項所示之金額尚未清償，且清
    償期已到期，訴外人張松光則為其連帶保證人（依民法第74
    6條第1項之規定，即無第745 條所規定之權利），並由被告
    甲○○繼承，已如前述，則被告甲○○自應就上開借款債務
    ，負給付之責任。從而，原告依消費借貸契約、連帶保證及
    繼承之法律關係，請求被告2 人負連帶清償之責，為有理由
    ，應予准許。爰為判決如主文第1項所示。
五、據上論結，本件原告之訴為有理由，依民事訴訟法第385 條
    第1前段、第85條第2項，判決如主文。
中　　華　　民　　國　　94　　年　　12　　月　　29　　日
                  民事第四庭  法  官  陳添喜
上為正本係照原本作成。
如對本判決上訴，須於判決送達後20日內向本院提出上訴狀。
中　　華　　民　　國　　94　　年　　12　　月　　29　　日
                              書記官
